【裁判字號】    89,自,126
【裁判日期】    891018
【裁判案由】    侵占
【裁判全文】
臺灣臺南地方法院刑事判決                          八十九年度自字第一二六號
    自  訴  人  大山交通企業有限公司  設台南市○○○路三三號
    代  表  人  甲○○
    自訴代理人  乙○○
    被      告  陳秉濂  原名.
右列被告因侵占侵件，經自訴人提起自訴，本院判決如左：
    主  文
陳秉濂無罪。
    理  由
一、自訴意旨略以：緣被告陳秉濂於民國（下同）八十七年七月間，在台南市○○○
    路三三號自訴人大山交通企業有限公司（下稱大山公司），同意月付新台幣（下
    同）二千元加入自訴人所經營之嘉南計程車無線電台，並向自訴人借用紐西蘭製
    TA─T牌T2000型價值新台幣（下同）二萬五千元之無線電車裝機組乙套，車台機
    編號：九一五，機台號碼：五五一八一八號。詎被告於八十八年五月間起，即失
    去音訊未再繳服務費，迄至八十八年十二月共積欠自訴人一萬六千元服務費。依
    雙方借用契約書第三條之規定，如承借人有拒絕繳納服務費或遲延者，出借人得
    先行關機，經出借人限期催繳後，仍不繳納者，出借人得終止契約。嗣經自訴人
    多方聯絡被告，並於八十八年十月廿五日寄發律師函給被告，以雙方契約已經終
    止，催告被告前來繳納欠款，否則即終止雙方之借用關係，惟被告依然不聞不問
    ，拒不出面處理，而自訴人亦無從再聯絡被告本人，是被告既明知借用契約業已
    終止，已無占有上開車台機之權限，而仍繼續占用借用物，亦未出面向自訴人再
    辦借約，或向自訴人說明要暫緩交還車台機之原因，又無再依約繳納使用車台機
    之服務費，足證被告其已變易原來之租用持有意思，而為不法所有之意思至明。
    因認被告涉犯有刑法第三百三十五條第一項侵占罪嫌云云。
二、訊之被告陳秉濂供承有於右述時地，向自訴人大山公司借用無線電車台機一台，
    然堅決否認有侵占犯行，辯稱：伊於八十八年四、五月間，即已將所借用車台機
    一台請李志鵬代還，李志鵬即連同其所租借之編號七八七號車台機一併送至台南
    市五期重劃區排班處交由伊朋友「勇仔」代為返還大山公司等語。經查：被告陳
    秉濂所辯上開各情，業據證人李志鵬於本院八十九年度自字第一二四號一案中陳
    述綦詳，並經本院調閱該案卷宗查明屬實，證人李志鵬所供與被告所辯各節，互
    核無訛，足認被告所供非虛。依此，被告既已將向自訴人大山公司所租借之車台
    機，委請他人代為返還自訴人大山公司，即難認被告主觀上有何不法所有之侵占
    意圖。次查，刑法侵占罪之構成要件，須行為人主觀上，有意圖為自己或第三人
    不法之所有，而侵占自己持有他人之物者，始該當之，此觀之刑法三百三十五條
    第一項規定自明。被告既已將車台機主動返還，於主觀上要難認被告有侵占自訴
    人車台機之意圖，則被告所為即與刑法侵占罪構成要件不該當。
三、此外，復查無其他積極證據，足認被告確有侵占之情事，被告犯罪尚屬不能證明
    ，依法應諭知無罪之判決，以符法制。
據上論斷，應依刑事訴訟法第三百四十三條、第三百零一條第一項，判決如主文。
中      華      民      國      八十九      年      十    月    十八    日
                              臺灣臺南地方法院刑事第三庭
                                  法  官  吳孟良
右正本證明與原本無異。
如不服本判決應於送達後十日內向本院提出上訴狀。
                                  書記官  陳金堂
中      華      民      國      八十九      年      十    月    十九    日


司法院資訊處製作；財團法人民間司法改革基金會備份。
